【裁判字號】    98,交聲,1455
【裁判日期】    990129
【裁判案由】    聲明異議
【裁判全文】
臺灣臺南地方法院交通事件裁定        98年度交聲字第1455號
原處分機關  交通部公路總局嘉義區監理所臺南監理站
異  議  人
即受處分人  甲○○
上列受處分人因違反道路交通管理處罰條例案件，對於交通部公
路總局嘉義區監理所臺南監理站，民國98年11月18日所為之裁決
處分（處分案號：嘉監南字第裁74-DB0000000號）聲明異議，本
院裁定如下：
      主  文
原處分撤銷。
甲○○不罰。
      理  由
一、原處分意旨略以：異議人甲○○駕駛車牌號碼9T-4436號自
    用小客車，於民國98年8月27日15時48分許，在桃園縣中壢
    市○○○路○段158號前，因未緊靠路邊（右側）停車之違規
    ，經桃園縣政府警察局中壢分局（下稱舉發機關）員警予以
    製單舉發，嗣原處分機關即交通部公路總局嘉義區監理所臺
    南監理站，以異議人違規事實明確，則依處罰條例第56條第
    1 項第6款之規定，裁處異議人罰鍰新臺幣（下同）900元等
    語。
二、異議意旨略以：員警並未依法填寫「逕行舉發通知單」，並
    夾於違規車輛擋風玻璃後再照相採證，否則車主無法得知是
    否被重複逕行舉發，故此舉發程序未依法定程序為之，自始
    無效。又異議人停車已將車輛緊靠右側柏油路面邊緣停車，
    難道必須將車輛停放在路旁住戶墊家鋪設之水泥斜坡上才合
    法。再者，違規地點處，並未繪製禁止臨時停車或禁止停車
    之標線，舉發機關亦稱同向兩條車道皆為快車道，則本處道
    路是否有規劃不當之情形，實有疑義，為此聲明異議，請求
    撤銷原處分。
三、按停車時應依車輛順行方向緊靠道路右側，但單行道應緊靠
    路邊停車。其右側前後輪胎外側距離緣石或路面邊緣不得逾
    40公分，在單行道左側停車時，比照辦理，道路交通安全規
    則第112條第2項著有明文。復按汽車駕駛人停車時，有不依
    順行方向，或不緊靠道路右側，或併排停車，或單行道不緊
    靠路邊停車，處新臺幣600元以上1,200元以下罰鍰，道路交
    通管理處罰條例第56條第1項第6款訂有明文。
四、本院審查：
  (一)舉發機關以上揭事由舉發異議人，原處分機關據此裁處異議
    人900元罰鍰之事實，有原處分機關嘉監南字第裁74-DB0000
    000號裁決書及舉發機關桃警局交字第DB0000000號舉發通知
    單等件在卷可考。另舉發機關亦於98年12月17日以中警分交
    字第0987046709號函併附本件違規採證照片1幀可憑。
  (二)次查，違規採證照片中，違規地點係位於桃園縣中壢市○○
    ○路○段處，其道路中間隔有雙黃線，異議人停車之順向車
    道劃設有2車道，而對向車道之行向與異議人停車之方向顯
    有不同，故該路段自非單行道。又異議人將9T-4436號自用
    小客車之右輪緊貼路旁柏油路面邊緣緣停車，而路旁雖有水
    泥斜坡地帶，但該處設立有電線桿、公車站牌及路旁店家之
    廣告旗幟與盆栽，足堪可認該水泥斜坡地帶並非做一般道路
    通行用，本件異議人停車時，應堪認其有依順行方向並緊靠
    道路右側停車，舉發機關及原處分機關以異議人未緊靠路邊
    停車之違規裁罰異議人，顯有不當。
  (三)另按標線依其型態原則上分類如左：一、線條以實線或虛線
    標繪於路面或緣石上，用以管制交通者，原則上區分如左：
    白實線設於路段中者，用以分隔快慢車道或指示路面範圍；
    設於路口者，作為停止線；設於路側者，作為車輛停放線；
    設於同向分隔島兩側者，用以分隔同向車流；路面邊線，用
    以指示路肩或路面外側邊緣之界線。其線型為白實線，線寬
    為15公分，整段設置。但交岔路口及劃設有禁止停車線、禁
    止臨時停車線處或地面有人行道之路段得免設之，道路交通
    標誌標線號誌設置規則第149條第1款第3目、第183條定有明
    文。查上揭違規採證照片中，異議人停放9T-4436號自用小
    客車之地段，路旁繪製有白實線，而該白實線距柏油路面邊
    緣僅有半輛車之寬度，約略僅有1公尺左右之寬度，倘將該
    白實線認定為設於路段中者，用以分隔快慢車道或指示路面
    範圍之用，則慢車道僅有1公尺之寬度，顯與常理不符，且
    路旁水泥地帶即設置有電線桿、公車站牌之障礙物，若將該
    1公尺之車道逕作慢車道使用，顯易致生機車駕駛人之行車
    危險，故該白實線之功用應屬路面邊線，較符事理。故舉發
    機關以98年10月26日中警分交字第0987039598號函稱「…，
    惟9T-4436號車停車已佔用快車道，有採證照片佐證，違規
    事實明確…」等語，顯有認事用法之違誤。準此，異議人停
    車時，已將車輛右側緊貼柏油路面之邊緣，且路面邊線通過
    9T-4436號車之車輛中央，實難認有汽車駕駛人有不緊靠道
    路右側停車之違規，原處分機關就此裁罰異議人，與法顯有
    未洽。至於該處道路標線是否有規劃不當，致影響交通而須
    變更等情，因事涉交通主管機關權責，非本院所能置喙，附
    此敘明。
  (四)綜上所述，異議人堪認有緊靠道路右側停車，原處分機關仍
    認定以異議人有違規，並裁處異議人罰鍰900元，於法尚有
    未合，應由本院裁定將原處分撤銷，並另為異議人不罰之諭
    知，以資適法。
五、據上論斷，應依道路交通案件處理辦法第20條前段，裁定如
    主文。
中    華    民    國    99    年    1    月    29     日
                  交通法庭   法  官  廖建彥
以上正本證明與原本無異。
如不服本裁定應於送達後5日內向本院提出抗告狀（應附繕本）
。
                             書記官  吳揆滿
中    華    民    國    99    年    1    月    29     日

司法院資訊處製作；財團法人民間司法改革基金會備份。
